【裁判字號】    90,上易,496
【裁判日期】    900517
【裁判案由】    詐欺
【裁判全文】
臺灣高等法院臺南分院刑事判決                九十年度上易字第四九六號    Ｇ
      上  訴  人
      即  被  告  甲  ○  ○
右上訴人因詐欺案件，不服臺灣臺南地方法院八十九年度易字第一四六○號中華民國
九十年二月十九日第一審判決（起訴案號：臺灣臺南地方法院檢察署八十九年度偵字
第三九八九號），提起上訴，本院判決如左：
      主      文
上訴駁回。
      事      實
一、甲○○明知其信用不佳，所使用之支票帳戶已遭拒絕往來，無法以自己名義藉信
    用貸款方式，分期付款購買汽車，竟與翁扶起（業經另案提起公訴）共同基於意
    圖為自己不法所有之犯意聯絡，於民國八十八年一月二十六日至臺南縣永康市○
    ○○路二一四號乙○○○股份有限公司（下稱南都公司），由翁扶起向南都公司
    營業員邱文鵬詐稱欲購買汽車，並由翁扶起出示其所有不動產證明，以取信邱文
    鵬，致使南都公司陷於錯誤，誤信翁扶起具有資力，而於同年月二十九日以附條
    件買賣之方式出售車號Ｄ五—五○四八號之自小客車予翁扶起，總價金為新台幣
    （下同）六十九萬三千七百四十四元，嗣翁扶起取得該車後，即交由甲○○使用
    ，甲○○於給付定金一萬元及三期款項共計四萬三千三百五十九元後，即未再繳
    交餘款，且於同年三月間復以前開車輛作為擔保，向不知名之地下錢莊借款，屆
    期未還而由該地下錢莊將前開車輛取走，致南都公司無法取回後，始知受騙。
二、案經臺灣臺南地方法院檢察署檢察官自動檢舉偵查起訴。
      理      由
一、訊據上訴人即被告甲○○坦承以翁扶起名義，於前揭時、地，以附條件買賣之方
    式，向南都公司購買右開汽車後，交由其使用等事實，惟否認有詐欺犯行，辯稱
    ：其當時經濟能力不錯才會買車，其是依南都公司之條件辦理云云。經查：
（一）被告與共同被告翁扶起均明知被告信用狀況不佳，且先問過南都公司營業員買
      車之條件，得知若以自身名義根本無法向南都公司以附條件買賣方式購車乙節
      ，業據被告及共同被告翁扶起於偵查中及原審審理時供承在卷（參見偵查卷八
      十九年度偵字第一Ｏ二一號第十三頁正面、八十九年度偵字第三九八九號第六
      頁背面、原審第十二頁、第十三頁）。而證人即南都公司營業員邱文鵬於偵查
      中證稱：南都公司在賣車時，需先徵信且調查購買者有無不動產後，認為詳實
      無誤，才會把車賣給客戶，其不知被告甲○○之信用如何，因共同被告翁扶起
      說是他要買的，所以公司不會徵信被告，若照被告所言，他的信用並不好，公
      司根本不可能會把車賣給他等語（參見八十九年度偵字第三九八九號第八頁）
      ，而被告以共同被告翁扶起名義，以附條件買賣方式購得右開自小客車，有附
      條件買賣契約書、汽車新領牌照登記書附於偵查卷可資佐證。被告明知自己信
      用不佳仍向南都公司訛稱係共同被告翁扶起欲購買，實有施用詐術，使南都公
      司陷於錯誤，而賣車將交予共同被告翁扶起，共同被告翁扶起再交由被告使用
      ，惟被告除給付定金一萬元及三期款項共計四萬三千三百五十九元外，即未再
      繳交餘款，且於八十八年三月間以前開車輛作為擔保，向不知名之地下錢莊借
      款，屆期未還而由該地下錢莊將前開車輛取走，致南都公司無法取回該車，被
      告與共同被告翁扶起有共同意圖為自己不法所有之犯意聯絡及有詐欺之行為甚
      明。
（二）共同被告翁扶起在購車之初，出示其所有不動產證明，僅係供南都公司徵信參
      考用，並未實際設定擔保等情，亦據證人即南都公司代表人丙○○於偵查中證
      述明確。被告於買車時既有意圖為自己不法所有之意圖及施用詐欺之行為，則
      縱使事後南都公司按法定求償程序參與分配，仍無解於被告詐欺罪取財罪之成
      立。
（三）綜上所述，被告所辯，係卸責之詞，不足採信，事證明確，被告犯行堪以認定
      。
二、核被告所為，係犯刑法第三百三十九條第一項詐欺取財罪。被告與翁扶起有犯意
    聯絡及行為分擔，為共同正犯。原審以被告罪證明確，適用刑法第二十八條、第
    三百三十九條第一項，罰金罰鍰提高標準條例第一條前段之規定，並審酌被告犯
    罪手段及犯罪所得利益與犯後仍未與被害人和解等一切情狀，判處有期徒刑七月
    ，認事用法並無違誤，量刑亦尚妥適。被告上訴否認犯罪，為無理由，應予駁回
    。
據上論結，應依刑事訴訟法第三百六十八條，判決如主文。
本案經檢察官李傳來到庭執行職務。
中    華    民    國      九十      年      五      月        十七      日
                                  臺灣高等法院臺南分院刑事第二庭
                                      審判長法官  游    明    仁
                                            法官  林    永    茂
                                            法官  陳    清    溪
右正本證明與原本無異。
不得上訴。
                                      法院書記官  嚴    巧    花
中    華    民    國      九十      年      五      月       十八       日
附錄法條：
刑法第三百三十九條第一項：意圖為自己或第三人不法之所有，以詐術使人將本人或
                          第三人之物交付者，處五年以下有期徒刑、拘役或科或
                          併科一千元以下罰金。


司法院資訊處製作；財團法人民間司法改革基金會備份。
